【裁判字號】    91,訴,1138
【裁判日期】    920519
【裁判案由】    違反毒品危害防制條例
【裁判全文】
臺灣臺南地方法院刑事判決                        九十一年度訴字第一一三八號
    公  訴  人  臺灣台南地方法院檢察署檢察官
    被      告  甲○○
    選任辯護人  王成彬
右列被告因違反毒品危害防制條例案件，經檢察官提起公訴（九十一年度偵字第六五
九一號），本院判決如左：
    主  文
甲○○無罪。
    事  實
一、公訴意旨略以：被告甲○○意圖營利，於民國九十一年六月二十五日上午八時五
    十七分許，以其所有之0000000000號行動電話作為聯絡工具，撥打證
    人乙○○所有之0000000000號行動電話，約定以每包新台幣（下同）
    一千元之價格，向乙○○兜售第一級毒品海洛因，惟因乙○○已戒毒而不堪其擾
    ，遂於同日上午十時三十分許，向台南市警察局第四分局安平分駐所報案，經警
    方指示乙○○與被告聯絡後，雙方即談妥欲購買海洛因之數量及價格，並約定在
    台南市成大醫院急診室前取貨。嗣於同日中午十二時三十分許，經警方帶同乙○
    ○前往台南市成大醫院急診室前處等候被告交貨，發現被告已依約出現，警方遂
    指示乙○○下車前往與被告接洽，以向警方暗示何人為被告本人，迨確定被告後
    ，乙○○即藉故離開，警方即趨前對被告盤查，惟被告發現後旋即逃逸，警方見
    狀隨後追捕數公尺後，始逮捕被告，毒品交易因而未遂。警方除隨即在被告身上
    查獲第二級毒品安非他命一包（重零點四四公克），並沿路拾得被告於逃跑時，
    沿路所丟棄之第一級毒品海洛因三包（共計重零點三五公克）等物。因認被告涉
    犯毒品危害防制條例第四條第五項、第一項之販賣第一級毒品未遂罪嫌。
二、按犯罪事實應依證據認定之，無證據不得推定其犯罪事實；又不能證明被告犯罪
    者，應諭知無罪之判決；刑事訴訟法第一百五十四條、第三百零一條第一項分別
    定有明文。所謂犯罪事實之證據，係指足以認定被告確有犯罪行為之積極證據而
    言，該項證據且須適合被告犯罪事實之認定，始得採為斷罪資料，有最高法院二
    十九年上字第三一０五號、五十三年臺上字第二七五０判例足資參照。又認定不
    利於被告之事實，須依積極證據，苟積極證據不足為不利於被告事實之認定時，
    即應為有利於被告之認定，更不必有何有利之證據。再事實之認定，應憑證據，
    如未能發現相當證據，或證據不足以證明，自不能以推測或擬制之方法，為裁判
    基礎，亦有最高法院三十年上字第八一六號、四十年台上字第八六號判例可參。
三、公訴人認被告甲○○涉犯前揭罪嫌，無非係以右揭犯罪事實業據證人乙○○證述
    綦詳，並有類似海洛因之白粉三包及安非他命一包等物扣案可證，而上開物品經
    鑑定後確係第一、二級毒品海洛因及安非他命，有法務部調查局九十一年五月八
    日調科壹字第二○○○○三九一二號及九十一年七月二十三日調科壹字第二○○
    ○○四○○七號鑑定通知書各一紙在卷足按，復有行動電話通聯紀錄一份在卷可
    佐為其所憑論據。訊之被告固坦承於上揭時、地為警查獲並扣得第二級毒品安非
    他命一包、第一級毒品海洛因三包之事實，惟否認有何販賣第一級毒品海洛因與
    證人乙○○之犯行，辯稱：查獲之毒品是乙○○於九十一年六月二十四日晚上寄
    放在伊處，隔天上午他打電話給伊要回毒品，剛好伊送朋友至成大就診，才約在
    該處返還毒品，伊並無販賣毒品給乙○○之行為等語。經查：
  (一)、按犯毒品危害防制條例之罪，供出毒品來源，因而破獲者，得減輕其刑，該條
      例第十七條定有明文；則犯上開罪之人，如供出毒品之來源因而破獲者，既得
      藉以要求寬典減輕其刑，為擔保其所為不利於對向共犯之陳述之真實性，尤應
      有足以令人確信其陳述為真實之補強證據。因此關於販賣毒品案件，施用者所
      為曾向被告購買毒品之陳述，因屬有利於己之供詞，自須無瑕疵可指，且經調
      查又有其他證據足以證明與事實相符者，始得採為論罪科刑之論據。
  (二)、證人乙○○於警詢中證述：「（問：你是如何配合警方將甲○○查獲？）我於
      今早上甲○○打行動電話（0000000000）給我，問我要不要買，一
      直吵我，我因為已戒毒，他還來糾纏，我才於今日上午十時四十五分，向警方
      檢舉報案，且配合警方聯絡甲○○（0000000000）行動電話，約定
      於十三時三十分左右在成大醫院急診室交易海洛因毒品，才將甲○○查獲。」
      、「我向他佯稱要購買乙包一千元、乙包三千元，甲○○向我稱如交易成功，
      要在晚上附送我乙支大麻煙給我。」、「共約向他購買十五次左右，時間不記
      得，地點是在安平路五○○巷口或我家，我都替朋友買的，最後乙次是在九十
      一年六月八日二十一時三十分左右，甲○○拿到我家給我，那次新台幣二千元
      。」（見九十一年六月二十五日警詢筆錄）；於偵查中則稱：「是，四月底開
      始賣，約有十五次左右，每次一千至三千不等，總金額約三萬左右，都在家裡
      交貨，他每次都假裝來吃麵並把東西交給我。有時四人來，有時與他女友來。
      」（見九十一年七月十九日偵訊筆錄），是以，證人乙○○就其向被告購買海
      洛因之地點，於警詢中陳稱係在「安平路五○○巷口或其住處」，於偵查中又
      稱「都在家裡交貨」、「他每次都假裝吃麵並把東西交給我」等語，前後已有
      齟齬之處；更有甚者，證人乙○○於警詢中指陳：被告於「檢舉當日早上」撥
      打行動電話（0000000000號）給伊，問伊要不要購買毒品，一直吵
      伊，伊已經戒毒，被告還一直糾纏，伊才於當日上午十時四十五分，向警方檢
      舉報案，並配合警方聯絡被告之上開行動電話等語甚詳，惟證人乙○○竟於偵
      查中又改稱：被告是「前一天」先打電話給伊，說他去買一批貨，問伊要不要
      ，在隔天八點快九點伊約打二通電話給他，並問他是否要約在成大醫院門口拿
      東西，九點半那通電話則是要先確定他身上是否有東西（見上開偵訊筆錄）；
      再於本院調查時改稱：九十一年六月二十四日晚上被告他們一共四個人開車到
      伊家假裝要吃麵，並向伊兜售一千至二千元的海洛因，伊告訴被告身上沒錢，
      不然明天再買，隔天早上伊就去報警等語（見本院九十二年一月七日訊問筆錄
      ），前後證詞更是不一。再參照臺灣台南地方法院檢察署檢察官向和信電訊股
      份有限公司及泛亞電信股份有限公司所調取上開行動電話門號於九十一年六月
      二十四日、二十五日之雙向通聯紀錄，其中於九十一年六月二十四日，查無上
      述行動電話通聯之紀錄；於九十一年六月二十五日上午八時五十七分十二秒，
      亦是證人乙○○先以其所有之0000000000號行動電信撥打被告所有
      之0000000000號門號，通話時間為二十二秒，嗣被告始於同日上午
      九時一分二十二秒撥打證人乙○○之行動電話，通話時間三十秒，稍後證人乙
      ○○又先後於同日上午九時二十三分二十秒、同日上午九時二十六分七秒，撥
      打被告之行動電話，通話時間計為八十八秒、五十五秒，此有和信電訊股份有
      限公司函復之通聯紀錄二份（見偵卷第十七頁、三十頁）及泛亞電信股份有限
      公司函復之通聯紀錄一份（見偵查第一二四頁）在卷足憑，與證人乙○○於警
      詢中所指被告係於九十一年六月二十五日早上撥打電話問伊是否要購買毒品不
      合，亦與其於偵查中所改稱之被告是九十一年六月二十四日先打電話給伊，說
      他去買一批貨，問伊要不要等節不符，故證人乙○○於警詢、偵查及本院調查
      中所為不利於被告之指證是否真實可採，顯有疑問。
  (三)、證人即承辦員警洪榮江到庭證述：「（問：乙○○與被告聯絡買賣毒品之過程
      是否在旁邊？）我是做完筆錄後，叫乙○○自己打電話給被告，我當時並沒有
      聽到他與被告談話的內容，但是乙○○是在房間內打電話，從外面有玻璃可以
      看到房間內的情形。」、「（問：約定買多少毒品？是買安非他命或是海洛因
      ？）我不清楚。」、「（問：提示證人於九十一年六月二十五日第二次警訊筆
      錄內容：我向他佯稱要購買乙包一千元，乙包三千元，被告向我稱如果交易成
      功要附送我壹支大麻煙，有何意見？）他與被告電話聯繫時，我沒有在旁邊聽
      聞，是在作筆錄的時候，證人告訴我的。」等語（見本院九十一年十一月二十
      六日訊問筆錄），是承辦員警亦無法證明證人乙○○與被告之通話內容，確係
      在約定毒品交易事項，則上揭通聯紀錄，亦難作為被告販賣第一級毒品之證據
      。
  (四)、公訴人雖以被告自承與證人乙○○二人間之交情普通，被告何以竟甘冒為警查
      獲之風險代證人乙○○保管毒品？況扣案之四包毒品，合計重○點七九公克，
      體積甚小，如有意藏匿於住處，實非難事，證人乙○○何須大費周章寄放於被
      告處，且僅寄放一晚，於翌日即行取回等情，而認被告所辯扣案之毒品是證人
      乙○○於九十一年六月二十四日晚上寄放在伊處，為警查獲當日僅是要將毒品
      交還乙○○云云顯與經驗法則相違，惟查證人楊嘉誠於偵訊中證述：「（問：
      在麵攤有無看到何事？）看到麵攤老闆有拿東西給甲○○，因當時眼鏡拔下來
      沒看清楚，但後來我有問甲○○，甲○○說是海洛因及一包安非他命，甲○○
      告訴我說是麵攤老闆怕他老婆知道，寄放在甲○○那邊。」（見九十一年八月
      十九日偵訊筆錄）等語，核與被告所述情節相符，則被告辯稱為警查獲當日係
      要將毒品返還證人乙○○云云尚非全然不可採信。且按被告依法不負自證無罪
      之義務，被告犯罪是否成立，應由法院審酌全案卷證，綜合全案辯論意旨而為
      審認，尚不得僅以被告之辯解無法自圓其說，即推認臆測被告犯罪。因之，被
      告是否有販賣第一級毒品之事實，仍須有足夠證據方可為有罪認定；被告所辯
      ，雖非全可盡信，然亦難徒憑證人乙○○如上瑕疵之供詞，遽認被告有販賣第
      一級毒品海洛因之犯行。
四、綜上所述，參互印證，被告固係於證人乙○○所指時間出現於成大醫院，身上並
    攜有第一級毒品三包、第二級毒品一包，惟證人乙○○之證詞既有前述瑕疵可指
    ，且依調查所得證據尚不足證明被告與證人乙○○於電話中所接洽之事確為交易
    毒品事宜，自難遽認被告有販賣第一級毒品海洛因與證人乙○○之犯行。此外，
    復查無其他積極證據足以證明被告確有公訴人所指之販賣第一級毒品海洛因犯行
    ，揆諸前開說明，被告犯罪尚屬不能證明，爰為無罪之諭知。
據上論斷，應依刑事訴訟法第三百零一條第一項前段，判決如主文。
中      華      民      國    九十二    年      五      月      十九    日
                                          臺灣臺南地方法院刑事第二庭
                                              審判長法  官 陳振謙
                                                    法  官 陳忠鎣
                                                    法  官 孫淑玉
右正本證明與原本無異。
如不服本判決，應於判決送達後十日內，向本院提出上訴狀（應附繕本）。
                                                    書記官 王元宏
中      華      民      國    九十二    年      五      月      二十    日


司法院資訊處製作；財團法人民間司法改革基金會備份。
